臺灣高等法院刑事判決
110年度上訴字第3號
上  訴  人
即  被  告  張林瑞




選任辯護人  林桓誼律師
            范值誠律師
上列上訴人因詐欺等案件，不服臺灣臺北地方法院109年度審訴
字第1381號，中華民國109年11月17日第一審判決（起訴案號：
臺灣臺北地方檢察署109年度偵字第19033號），提起上訴，本院
判決如下：
    主  文
原判決撤銷。
張林瑞犯三人以上共同詐欺取財罪，處有期徒刑陸月。
    事  實
一、張林瑞自民國109年5月28日起，加入由真實姓名年籍不詳、綽
    號為「草紙」、林彥廷（業由原審法院以109年度審訴字第1
    322號判決判處有期徒刑1年1月，現上訴本院審理中）、「
    劉邦」、「太陽」、「水滴」等3人以上所組成，以實施詐
    術為手段，具有持續性、牟利性及結構性詐欺犯罪組織集團
    ，由「草紙」指揮，張林瑞擔任持人頭帳戶提款卡提領詐騙
    款項之車手工作，林彥廷則擔任向張林瑞收取詐騙贓款、再
    聽從指揮將詐騙贓款放置指定地點之收水工作，以此層層轉
    交給後手收取詐騙款項，以逃避檢警查緝斷點之方式，以確
    保下層提領、收取之詐騙款項能順利轉交與上層「草紙」所
    屬詐欺集團成員。張林瑞與林彥廷、「草紙」等詐欺集團成
    員，共同意圖為自己不法之所有，基於加重詐欺、以不正方
    法由自動付款設備取得他人之物、洗錢及參與犯罪組織之犯
    意聯絡，先由不詳詐騙集團成員於109年5月22日8時許起，
    喬裝臺灣臺中地方檢察署吳文政檢察官以電話聯絡胡綾珺佯
    稱其涉及洗錢、詐欺案件，須配合交出提款卡以供交叉比對
    云云，並提供LINE ID讓胡綾珺加入名稱為「臺中地檢署孝
    股」之好友名單，在LINE聊天過程中，不詳詐欺集團成員復
    謊稱應調查需要，胡綾珺應將金融帳戶提款卡（含密碼）放
    在其住處信箱上，李專員會前來拿取進行調查，在調查期間
    資金有進進出出狀況是正常云云，胡綾珺不疑有他而陷於錯
    誤，於109年5月25日12時許，將其所有之中國信託銀行松山
    分行帳號000-000000000000之提款卡（含密碼）(下稱胡綾
    珺中信帳戶提款卡)放在臺北市信義區吳興街住處樓下信箱
    ，隨遭詐欺集團成員游翔(另案由臺灣臺北地方法院審理中)
    取走，於109年5月25日起至同月30日間陸續提領款項後，將
    詐騙贓款及胡綾珺中信帳戶提款卡交由不詳詐騙集團成員收
    取。嗣因胡綾珺中信帳戶內仍有餘款未領取，詐欺集團成員
    「草紙」即連繫張林瑞、林彥廷前往提領、收水，復連繫姓
    名年籍不詳之成年男子進行監督，於109年5月30日23時許，
    張林瑞駕駛車牌號碼000-0000號自小客貨車先接應姓名年籍
    不詳之成年男子後，至新莊某停車場附近與林彥廷駕駛車牌
    號碼000-0000號自用小客車會合，改由該男子駕駛號碼000-
    0000號自小客貨車，張林瑞則改搭乘林彥廷駕駛號碼000-00
    00號自用小客車前往新北市○○區○○路000號臺灣銀行新莊副
    都心分行ATM提款，張林瑞於109年5月31日0時3分、4分許，
    分別提款新臺幣2萬元、9000元後，張林瑞扣除3000元之報
    酬，再將其餘2萬6000元交給等候收水之林彥廷，張林瑞又
    轉而搭乘該男子駕駛號碼000-0000號自小客貨車，與林彥廷
    共同前往「草紙」指示地點即新北市蘆洲區長安街108巷口
    公園附近之草叢丟包，以此方式掩飾特定犯罪所得之本質、
    來源及去向，確保詐欺集團取得詐騙款項。嗣經胡綾珺發覺
    受騙後報警，經警調閱監視器而循線查獲。
二、案經胡綾珺告訴暨臺北市政府警察局刑事警察大隊報告偵辦
    。
    理  由
壹、證據能力部分
   ㈠按組織犯罪防制條例第12條第1項中段規定：「訊問證人之
     筆錄，以在檢察官或法官面前作成，並經踐行刑事訴訟法
     所定訊問證人之程序者為限，始得採為證據。」，係以立
     法排除被告以外之人於警詢或檢察事務官調查中所為之陳
     述，得適用刑事訴訟法第159條之2、第159條之3及第159條
     之5之規定，是證人於警詢時之陳述，於違反組織犯罪防制
     條例案件，即絕對不具有證據能力，自不得採為判決基礎
     。又上開組織犯罪防制條例第12條第1項規定，係排除一般
     證人於警詢陳述之證據能力之特別規定，然被告於警詢之
     陳述，對被告本身而言，則不在排除之列，仍應類推適用
     上開，定其得否為證據（最高法院102年度台上字第2653號
     、107年度台上字第3589號判決意旨參照）。查告訴人胡綾
     珺於警詢時所為之陳述，屬被告以外之人於審判外之陳述
     ，依前揭規定及說明，於被告違反組織犯罪防制條例之罪
     名，即不具證據能力，不得採為認定被告犯組織犯罪防制
     條例部分罪名之證據（然就加重詐欺取財罪名則不受此限
     制）。又就被告於警詢時之陳述，對於被告自己而言，則
     屬被告之供述，為法定證據方法之一，自不在組織犯罪防
     制條例第12條第1項規定之排除之列，除有不得作為證據之
     例外，自可在有補強證據之情況下，作為證明被告自己犯
     罪事實之證據。
   ㈡按被告以外之人於審判外之陳述，雖不符刑事訴訟法第159
     條之1至第159條之4之規定，而經當事人於審判程序同意作
     為證據，法院審酌該言詞陳述或書面陳述作成時之情況，
     認為適當者，亦得為證據；又當事人、代理人或辯護人於
     法院調查證據時，知有刑事訴訟法第159條第1項不得為證
     據之情形，而未於言詞辯論終結前聲明異議者，視為有前
     項之同意，刑事訴訟法第159條之5定有明文。經查，檢察
     官、被告張林瑞（下稱被告）於本院審判程序時，就證據
     能力均表示沒有意見等語（本院卷第95至98頁），供述證
     據部分視為同意作為證據，本院審酌各該證據作成或取得
     時狀況，並無顯不可信或違法取得等情況，且經本院依法
     踐行證據調查程序並認為適當，而有證據能力；其餘資以
     認定本案犯罪事實之非供述證據，亦查無違反法定程序取
     得之情形，依刑事訴訟法第158條之4之反面解釋，亦有證
     據能力。
貳、實體部分
一、認定犯罪事實所依憑之證據及理由：
　㈠上揭犯罪事實，業據被告於警詢、偵查、原審及本院審理時
    均坦承不諱，核與告訴人胡綾珺於警詢之供述情節相符，復
    有告訴人提供之LINE對話截圖25張、臺北市政府警察局信義
    分局吳興街派出所陳報單、受理各類案件紀錄表、受理刑事
    案件報案三聯單、內政部警政署反詐騙諮詢專線紀錄表、請
    求暫緩執行凍結令申請書及臺灣台中地方法院公證本票各1
    份、告訴人上開中國信託帳戶存摺封面及內頁交易明細、中
    國信託銀行存款交易明細及自動化交易LOG資料-財金交易各
    1份及監視器翻拍照片2張可資佐證，足見被告前開之任意性
    之自白核與事實相符，應堪採信。
　㈡按共同正犯之數行為人，在合同意思範圍以內，各自分擔犯
    罪行為之一部，相互利用他人之行為，以達其犯罪目的者，
    即應對全部發生之結果，共同負責。共同正犯之成立，祇須
    具有犯意之聯絡及行為之分擔，既不問犯罪動機起於何人，
    亦不必每一階段均有參與。其意思之聯絡不限於事前有協議
    ，僅於行為當時有共同犯意之聯絡者，亦屬之。而表示之方
    法，不以明示通謀為必要，即相互間有默示之合致，亦無不
    可。且意思之聯絡，不以數人間直接發生者為限，即有間接
    之聯絡者，亦包括在內；如甲分別邀約乙、丙犯罪，雖乙、
    丙間彼此並無直接之聯絡，仍無礙共同正犯之成立。查本案
    犯罪手法，被告所參與之詐欺集團，其詐欺集團成員係以詐
    騙他人金錢獲取不法所得為目的，而撥打電話詐騙告訴人胡
    綾珺、或負責上下聯繫、指派工作、自車手處收領贓款，該
    詐欺集團所實施之詐欺取財犯行，係經由縝密之計畫與分工
    及相互配合而完成之犯罪，且係由多數人所組成、於一定期
    間內存續以實施詐欺為牟利手段、具有完善結構之組織，應
    屬三人以上以實施詐術為手段所組成之具有持續性及牟利性
    之有結構性之犯罪組織。被告則依「草紙」之指示取得帳戶
    、提款卡及擔任取款之車手，持所取得帳戶之金融卡提領告
    訴人胡綾珺帳戶內之款項，並上繳款項予車手頭林彥廷，堪
    認被告參與該詐騙集團，並負責依集團成員之指示，提領受
    詐騙帳戶內之款項並上繳集團成員，被告與該集團成員間在
    合同意思範圍內，各自分擔犯罪行為之一部，並相互利用他
    人之行為，以達犯罪之目的，參諸上開說明，足認被告所為
    確具共同意圖為自己不法所有，犯三人以上共同詐欺取財罪
    及參與犯罪組織罪之犯行。
　㈢綜上，本案事證明確，被告犯行洵堪認定，應依法論科。　
二、論罪科刑
  ㈠按組織犯罪防制條例於民國106年4月19日修正公布，並自同
    年4月21日起生效施行，該條例第2條第1項修正為「本條例
    所稱犯罪組織，指3人以上，以實施強暴、脅迫、詐欺、恐
    嚇為手段或最重本刑逾5年有期徒刑之罪，所組成具有持續
    性及牟利性之有結構性組織」；107年1月3日再將該條項修
    正為「具有持續性『或』牟利性之有結構性組織」。而組織犯
    罪防制條例係藉由防制組織型態之犯罪活動為手段，以達成
    維護社會秩序、保障人民權益之目的，乃於該條例第3條第1
     項前段與後段，分別對於「發起、主持、操縱、指揮」及
    「參與」犯罪組織者，依其情節不同而為處遇，行為人雖有
    其中一行為（如參與），不問其有否實施各該手段（如詐欺
    ）之罪，均成立本罪。然在未經自首或有其他積極事實，足
    以證明其確已脫離或解散該組織之前，其違法行為，仍繼續
    存在，即為行為之繼續，而屬單純一罪，至行為終了時，仍
    論為一罪。又刑法上一行為而觸犯數罪名之想像競合犯存在
    之目的，在於避免對於同一不法要素予以過度評價。自然意
    義之數行為，得否評價為法律概念之一行為，應就客觀構成
    要件行為之重合情形、主觀意思活動之內容、所侵害之法益
    與行為間之關連性等要素，視個案情節依社會通念加以判斷
    。刑法刪除牽連犯之規定後，原認屬方法目的或原因結果，
    得評價為牽連犯之二犯罪行為間，如具有局部之同一性，或
    其行為著手實行階段可認為同一者，得認與一行為觸犯數罪
    名之要件相侔，依想像競合犯論擬。倘其實行之二行為，無
    局部之重疊，行為著手實行階段亦有明顯區隔，依社會通念
    難認屬同一行為者，應予分論併罰。因而，行為人以一參與
    詐欺犯罪組織，並分工加重詐欺行為，同時觸犯參與犯罪組
    織罪及加重詐欺取財罪，雖其參與犯罪組織之時、地與加重
    詐欺取財之時、地，在自然意義上非完全一致，然二者仍有
    部分合致，且犯罪目的單一，依一般社會通念，認應評價為
    一罪方符合刑罰公平原則，應屬想像競合犯，如予數罪併罰
    ，反有過度評價之疑，實與人民法律感情不相契合，最高法
    院107年度台上字第1066號刑事判決意旨亦同。
　㈡復按刑法第339條之2第1項之以不正方法由自動付款設備取得
    他人之物罪，其所謂「不正方法」，係泛指一切不正當之方
    法而言，並不以施用詐術為限，例如以強暴、脅迫、詐欺、
    竊盜或侵占等方式取得他人之提款卡及密碼，再冒充本人由
    自動提款設備取得他人之物，或以偽造他人之提款卡由自動
    付款設備取得他人之物等等，均屬之（最高法院94年度台上
    字第4023號判決參照）。又法院雖不得就未經起訴之犯罪審
    判，然犯罪是否已經起訴，應以起訴書所記載之「犯罪事實
    」為準，不受所載法條拘束，故法院於不妨害事實同一之範
    圍內，得自由認定事實，適用法律。如該「犯罪事實」已在
    起訴書記載明確，縱漏載所犯部分法條或全未記載，亦應認
    為已經起訴(最高法院101年度台上字第4804號判決意旨參照
    ）。本件被告與其所屬詐騙集團成員以詐術騙取告訴人之金
    融卡及密碼後，再冒充本人由自動提款設備取得帳戶內之款
    項，自與刑法第339條之2第1項規定所述情節相符。被告所
    犯刑法第339條之2第1項之以不正方法由自動付款設備取得
    他人之物罪部分，起訴書之犯罪事實已敘及，僅係所犯法條
    欄漏載該罪名，是揆諸前揭說明，此部分事實業已起訴，本
    院自應依法審理，並經本院於審理時諭知此部分罪名（本院
    卷第94頁），對於被告防禦權之行使並無任何妨礙，附此敘
    明。
　㈢按洗錢防制法於105年12月28日修正公布，並於106年6月28日
    生效施行（下稱新法），新法第14條第1項之一般洗錢罪，
    祇須有第2條各款所示行為之一，而以第3條規定之特定犯罪
    作為聯結即為已足。另過去實務認為，行為人對犯特定犯罪
    所得之財物或利益作直接使用或消費之處分行為，或僅將自
    己犯罪所得財物交予其他共同正犯，祇屬犯罪後處分贓物之
    行為，非本條例所規範之洗錢行為，惟依新法規定，倘行為
    人意圖掩飾或隱匿特定犯罪所得來源，而將特定犯罪所得直
    接消費處分，甚或交予其他共同正犯予以隱匿，或由共同正
    犯以虛假交易外觀掩飾不法金流移動，即難認僅單純犯罪後
    處分贓物之行為，應仍構成新法第2條第1或2款之洗錢行為
    ，最高法院108年度台上字第2057號、第2425號、第2402號
    判決意旨亦同；又洗錢犯罪本質在於影響合法資本市場並阻
    撓偵查，且洗錢之行為包含處置（即將犯罪所得直接予以處
    理）、多層化（即為使偵查機關難以追查金流狀況，以迂迴
    層轉、化整為零之多層化包裝方式，掩飾或隱匿特定犯罪所
    得）及整合（即收受、持有或使用他人犯罪所得，使該犯罪
    所得披上合法之外衣，回歸正常金融體系）等各階段行為，
    其模式不祗一端，故為澈底打擊洗錢犯罪，新法乃參照相關
    國際標準建議及公約之洗錢行為定義，將洗錢行為之處置、
    多層化及整合等各階段，全部納為洗錢行為，而於新法第2
    條規定，以求與國際規範接軌。從而，行為人對於特定犯罪
    所得，基於洗錢之犯意，參與整體洗錢過程中任一環節之處
    置、分層化或整合行為，致生新法所保護法益之危險者，即
    應屬新法所欲禁絕之洗錢行為，至該行為是否已使特定犯罪
    所得轉換成合法來源之財產，則非所問。又上述（第2條）
    第2款之洗錢類型，固多以迂迴曲折之方式輾轉為之，但不
    以透過多層之交易活動為限，且掩飾或隱匿之管道是否為共
    同正犯或其他第三人，亦可不問。因而過往實務見解認為，
    行為人對犯特定犯罪所得之財物或利益作直接使用或消費之
    處分行為，或僅將自己犯罪所得財物交予其他共同正犯，祗
    屬犯罪後處分或移轉贓物之行為，非本條例所規範之洗錢行
    為，已與新法所規定之洗錢態樣有所扞格。蓋行為人如意圖
    掩飾或隱匿特定犯罪所得來源，而將特定犯罪所得直接消費
    處分，或移轉交予其他共同正犯予以隱匿，甚或交由共同正
    犯以虛假交易外觀掩飾不法金流移動，依新法規定，皆已侵
    害新法之保護法益，係屬新法第2條第1或2款之洗錢行為，
    尚難單純以不罰之犯罪後處分贓物行為視之，而被告將贓款
    置於臺北車站置物櫃內而由不詳之詐欺集團成員取走，以互
    不碰面方式刻意避免該集團人員接觸，此方式將使司法機關
    難以溯源追查犯罪所得之蹤跡與後續犯罪所得持有者，難謂
    非製造金流斷點，最高法院108年度台上字第3993號意旨亦
    同。
　㈣核被告所為，係犯組織犯罪防制條例第3條第l項後段之參與
    犯罪組織罪、刑法第339條之4第1項第第2款之三人以上共同
    詐欺取財罪、同法第339條之2第1項之非法由自動付款設備
    取財罪及違反洗錢防制法第14條第1項普通洗錢罪。被告林
    彥廷、「草紙」等人及所屬詐欺集團成員間，就上開犯行，
    有犯意聯絡及行為分擔，應論以共同正犯。
　㈤被告於密接時間內，接續二次由自動付款設備盜領告訴人胡
    綾珺帳戶內款項之行為，均時間緊接，方式相同，顯係基於
    同一犯意接續而為，且侵害相同法益，各行為之獨立性極為
    薄弱，依一般社會健全觀念難以強行分離，應包括於一行為
    予以評價，而屬接續犯，僅論以一罪為已足。
　㈥被告基於同一詐欺取財計畫，而遂行所定詐欺計畫，顯係以
    一行為，觸犯上開數罪名，應依刑法第55條想像競合犯規定
    從一重之加重詐欺取財罪即三人以上共同詐欺取財罪處斷。
    又起訴書所犯法條欄漏載刑法第339條之2第1項之非法由自
    動付款設備取財罪，然此部分與業經起訴之部分有想像競合
    犯之裁判上一罪關係，為起訴效力所及，本院應併予審究。
　㈦刑法第59條規定犯罪之情狀可憫恕者，得酌量減輕其刑，其
    所謂「犯罪之情狀」，與同法第57條規定科刑時應審酌之一
    切情狀，並非有截然不同之領域，於裁判上酌減其刑時，應
    就犯罪一切情狀（包括第57條所列舉之10款事項），予以全
    盤考量，審酌其犯罪有無可憫恕之事由（即有無特殊之原因
    與環境，在客觀上足以引起一般同情，以及宣告法定低度刑
    ，是否猶嫌過重等等），以為判斷（最高法院95年度台上字
    第6157號判決意旨參照）。查被告因思慮欠周觸犯本案罪刑
    ，且業與告訴人胡綾珺達成和解，並已依約履行和解條件，
    有原審和解筆錄及被告提供之無摺現金存入憑條影本在卷可
    佐（原審卷第61至62、69頁），可見被告已盡力彌補告訴人
    所受損害，確有悔意，又被告係參與較末端之取款犯罪分工
    ，參與犯罪之程度有限，並非犯罪集團的主導者，且被告自
    承因本案犯行所分得之報酬新臺幣（下同）3000元，亦非甚
    高，是衡情依刑法第339條之4第1項第2款3人以上共同詐欺
    取財罪科以最低度刑即有期徒刑1年以上，仍有情輕法重之
    虞，爰依刑法第59條規定酌量減輕其刑，以啟自新。
三、本院撤銷改判之理由
　㈠原審認被告前開犯行罪證明確，據以論科，固非無見。惟查
    ：①原判決以告訴人於警詢之陳述，作為認定被告犯組織部
    分罪名之積極證據，違反組織犯罪防制條例第12條第1項中
    段關於證據能力方面之特別規定；②被告另犯刑法第339條之
    2第1項之非法由自動付款設備取財罪，詳如前述，原審漏未
    審酌此部分事實，亦有未洽；③附表編號1所示之物係被告自
    用，非供本案犯罪所用之物（詳如下述），原審誤認其為被
    告所有供本案犯罪所用之物，並據以宣告沒收、追徵，自有
    未合。至被告上訴意旨雖稱：請求衡量被告坦承犯行，實際
    所得利益僅有3千元，並於原審審理期間與告訴人達成和解
    ，並確實履行和解條件，足見其犯後態度良好，且被告於本
    件係初犯，現有穩定工作，又為家中經濟來源，僅係因一時
    思慮不周而涉犯本案，經此偵審程序後知所悔悟，將來無再
    犯之可能，對被告諭知緩刑宣告，以啟自新云云。然查，被
    告雖無犯罪之前科，有本院被告前案紀錄表（本院卷第43頁
    ）在卷可證，素行堪稱良好，且渠等於犯罪後，已與告訴人
    胡綾珺達成和解，賠償其之全部損失等情，均如前述，然被
    告所為嚴重影響社會秩序，且對於我國在國際上評價之貶損
    匪淺，耗費極大司法資源，是本院認其並無「暫不執行其刑
    為適當」之情形，而被告應受刑罰之執行以資警惕，顯與緩
    刑之要件不合，是被告及其辯護人上訴請求宣告緩刑部分，
    尚非可採。從而，被告此部分上訴，為無理由，惟原判決既
    有上開可議之處，自應由本院將原判決予以撤銷，另為適法
    之判決。
　㈡爰審酌被告不思以正途賺取所需，竟貪圖不法利益，而加入
    本案詐欺集團，造成本件告訴人之財產損失，所為實值非難
    ；然考量被告於原審及本院審理中均坦認犯行，且與本案告
    訴人達成和解，並已依約履行和解條件，業如前述，兼衡被
    告參與本案詐欺集團之期間及程度，及其於審理時自陳從事
    之職業、家庭經濟狀況、智識程度（原審卷第55頁）等一切
    情狀，量處如主文所示之刑。又本件被告所犯之加重詐欺取
    財罪，係1年以上、7年以下之罪，縱因刑法第59條減輕其刑
    ，仍無刑法第41條第1項前段得易科罰金規定之適用。惟受6
    月以下有期徒刑或拘役之宣告，不符刑法第41條第1項易科
    罰金之規定者，仍得依同條第2項折算規定，聲請易服社會
    勞動（刑法第41條第3項規定參照），附此敘明。
四、不予宣告強制工作：
(一)按行為人以一行為觸犯組織犯罪防制條例第3條第1項後段之
    參與犯罪組織罪及刑法第339條之4第1項第2款之加重詐欺取
    財罪，依想像競合犯規定，從一重之加重詐欺取財罪處斷而
    為科刑時，因所犯輕罪（參與犯罪組織罪）之刑罰以外之法
    律效果，即組織犯罪防制條例第3條第3項強制工作之規定，
    並未被重罪所吸收，仍應一併適用。惟該條例所規定之強制
    工作，性質上原係對於有犯罪習慣，或因遊蕩、懶惰成習而
    犯罪者，所為之處置，修正後該條例既已排除常習性要件，
    從而，本於法律合憲性解釋原則，依司法院釋字第471號關
    於行為人有無預防矯治其社會危險性之必要，及比例原則等
    與解釋意旨不相衝突之解釋方法，為目的性限縮，對犯該條
    例第3條第1項之參與犯罪組織罪者，視其行為之嚴重性、表
    現之危險性、對於未來行為之期待性，以及所採措施與預防
    矯治目的所需程度，於有預防矯治其社會危險性之必要，且
    符合比例原則之範圍內，由法院依該條例第3條第3項規定，
    一併宣告刑前強制工作。
(二)經查，被告雖加入「草紙」、林彥廷及其他真實姓名、年籍
    不詳成年成員參與之具有持續性及牟利性等結構性犯罪組織
    即本案詐欺集團，擔任俗稱「車手」負責收取帳戶及取款之
    工作，而與本案詐欺集團之成年成員共同詐欺告訴人，所為
    固可非議，惟被告所為係參與較末端之取款犯罪分工，參與
    犯罪之程度有限，其因本件犯行所分得之報酬亦非甚高；又
    被告犯後坦承犯行，且業與本案告訴人達成和解，是尚難認
    已達嚴重危害社會之程度，而僅憑被告本案加重詐欺犯行，
    亦難認被告有犯罪習慣。被告因欠缺正確工作觀念而犯本件
    加重詐欺犯行，改正其詐欺犯行之有效方法，應在於提供適
    當之更生教育及保護、就業機會及社會扶助等，並非僅有執
    行強制工作之保安處分一途，是依比例原則，並綜合被告所
    表現之危險性及對其未來之期待性等情，本院認對被告宣告
    有期徒刑之刑，已足認為與其本件犯行之處罰相當，而收儆
    懲之效，尚難認有再予宣告強制工作以預防矯治其社會危險
    性之必要，爰不另為強制工作之諭知，併此敘明。
五、沒收部分：
  ⒈被告於本院審理時供稱與其餘詐欺集團成員聯絡是由集團交
    付工作機，至附表編號1所示之物，係伊自己所用之手機，
    並無於本案使用等語（本院卷第97頁），依現存證據，附表
    編號1所示之物非供本案犯罪之物。至扣案如附表編號2至3
    所示之物，亦均非供被告本案犯罪所用之物，爰均不宣告沒
    收，附此敘明。
  ⒉又被告自承因本案犯行獲取3000元之報酬，固屬被告之犯罪
    所得，因未予扣案，原應依刑法第38條之1第1項前段、第3
    項之規定予以沒收或追徵，惟本院審酌被告業與本案告訴人
    達成和解，且已依約履行所應賠償之金額5萬元，有原審和
    解筆錄及被告提供之無摺現金存入憑條影本可參（原審卷第
    61至62、69頁），已逾其前開之犯罪所得，是本院認如再就
    其等之犯罪所得予以宣告沒收、追徵，將有過苛之虞，爰依
    刑法第38條之2第2項之規定，就上開未扣案之犯罪所得，不
    予宣告沒收或追徵，併此敘明。
　⒊末查詐欺集團成員交付予被告使用之工作機，並未扣案，原
    非不得依刑法第38條第2項前段規定沒收之，併依刑法第38
    條第4項規定，於全部或一部不能沒收或不宜執行沒收時追
    徵其價額，惟被告於本院審理中供述：上開工作機業已銷燬
    而不存在等語（本院卷第100頁），因此不詳廠牌行動電話
    （含SIM卡）除供本案犯行之用外，原即得供一般聯繫之用
    ，又因科技日新月異，遭汰換之隔代行動電話交易價值大減
    ，此乃市場之常情，對照被告所犯本案之罪，經本院所處之
    刑以觀，沒收宣告顯然欠缺刑法上之重要性，是就上開不詳
    廠牌行動電話（含SIM卡）宣告沒收、追徵亦無實益，爰依
    刑法第38條之2第2項規定意旨，不予宣告沒收、追徵。　
據上論斷，應依刑事訴訟法第369條第1項前段、第364條、第299
條第1項前段，組織犯罪防制條例第3條第1項後段，洗錢防制法
第14條第1項，刑法第28條、第339條之2第1項、第339條之4第1
項第2款、第55條、第59條、第38條之2第2項，刑法施行法第1條
之1第1項，判決如主文。
本案經檢察官李巧菱提起公訴，檢察官何明楨到庭執行職務。 
中　　華　　民　　國　　110 　年　　2 　　月　　25　　日
                  刑事第十九庭  審判長法　官  曾淑華
                                      法　官  王美玲
                                      法　官  許文章
以上正本證明與原本無異。
如不服本判決，應於收受送達後20日內向本院提出上訴書狀，其
未敘述上訴之理由者並得於提起上訴後20日內向本院補提理由書
（均須按他造當事人之人數附繕本）「切勿逕送上級法院」。
                                      書記官  陳盈芝
中　　華　　民　　國　　110 　年　　2 　　月　　25　　日
附錄：本案論罪科刑法條全文
中華民國刑法第339條之4
犯第339條詐欺罪而有下列情形之一者，處1年以上7年以下有期
徒刑，得併科1百萬元以下罰金：
一、冒用政府機關或公務員名義犯之。
二、三人以上共同犯之。
三、以廣播電視、電子通訊、網際網路或其他媒體等傳播工具，
    對公眾散布而犯之。
前項之未遂犯罰之。

中華民國刑法第339條之2
（違法由自動付款設備取得他人之物之處罰）
意圖為自己或第三人不法之所有，以不正方法由自動付款設備取
得他人之物者，處3年以下有期徒刑、拘役或30萬元以下罰金。
以前項方法得財產上不法之利益或使第三人得之者，亦同。
前二項之未遂犯罰之。

洗錢防制法第14條
有第二條各款所列洗錢行為者，處7年以下有期徒刑，併科新臺
幣5百萬元以下罰金。
前項之未遂犯罰之。
前二項情形，不得科以超過其特定犯罪所定最重本刑之刑。

組織犯罪防制條例第3條
發起、主持、操縱或指揮犯罪組織者，處3年以上10年以下有期
徒刑，得併科新臺幣1億元以下罰金；參與者，處6月以上5年以
下有期徒刑，得併科新臺幣1千萬元以下罰金。但參與情節輕微
者，得減輕或免除其刑。
具公務員或經選舉產生之公職人員之身分，犯前項之罪者，加重
其刑至二分之一。
犯第1項之罪者，應於刑之執行前，令入勞動場所，強制工作，
其期間為3年。
前項之強制工作，準用刑法第90條第2項但書、第3項及第98條第
2項、第3項規定。
以言語、舉動、文字或其他方法，明示或暗示其為犯罪組織之成
員，或與犯罪組織或其成員有關聯，而要求他人為下列行為之一
者，處3年以下有期徒刑，得併科新臺幣3百萬元以下罰金：
一、出售財產、商業組織之出資或股份或放棄經營權。
二、配合辦理都市更新重建之處理程序。
三、購買商品或支付勞務報酬。
四、履行債務或接受債務協商之內容。
前項犯罪組織，不以現存者為必要。
以第5項之行為，使人行無義務之事或妨害其行使權利者，亦同
。
第5項、第7項之未遂犯罰之。

附表：
編號 品  名  項  目 數量  1 行動電話（型號：IPHONE11，內含門號：0000000000號SIM卡1張） 1支  2 行動電話（型號：IPHONE11，內含門號：0000000000號SIM卡1張） 1支  3 紙袋（內含借據15只及本票簿3本） 1只